【裁判字號】    97,交聲,3003
【裁判日期】    971216
【裁判案由】    違反道路交通管理處罰條例聲明異議
【裁判全文】
臺灣臺北地方法院交通事件裁定        97年度交聲字第3003號
原處分機關  交通部公路總局臺北區監理所板橋監理站
異  議  人
即受處分人  乙○○
上列異議人即受處分人因違反道路交通管理處罰條例案件，對於
交通部公路總局臺北區監理所板橋監理站於民國97年10月23日所
為之處分（原處分案號：板監裁字裁41-AY0000000號、板監裁字
裁41-AY0000000號），聲明異議，本院裁定如下：
    主  文
異議均駁回。
    理  由
一、按汽車（含機器腳踏車）駕駛人，在設有禁止停車標誌、標
    線處所停車者，處新臺幣（下同）600元以上1200元以下罰
    鍰，道路交通管理處罰條例第56條第1項第4款定有明文；次
    按逕行舉發者，應按已查明之資料於舉發違反道路交通管理
    事件通知單上填註車牌號碼、車輛種類、車主姓名及地址，
    並於通知單上方空白處加註逕行舉發之文字後，由舉發機關
    送達被通知人，受處罰人接獲違反道路交通管理事件通知單
    後，於15日內得不經裁決，逕依道路交通管理處罰條例第92
    條第3項之罰鍰基準規定，向指定之處所繳納結案，不服舉
    發事實者，應於15日內，向處罰機關陳述意見；又機器腳踏
    車駕駛人違反道路交通管理處罰條例第56條第1項第4款規定
    ，且逾應到案期限60日以上繳納罰鍰或逕行裁決，應裁處罰
    鍰1200元，若係於期限內繳納或到案聽候裁決，則應裁處罰
    鍰600元，道路交通管理處罰條例第9條第1項，違反道路交
    通管理事件統一裁罰基準及處理細則第11條第1項第4款、違
    反道路交通管理事件統一裁罰基準表分別定有明文。
二、原處分意旨略以：本件異議人即受處分人（下稱受處分人）
    乙○○所有車牌號碼ICD-040號重型機車，分別於民國96年8
    月11日下午12時35分許、96年8月12日夜間8時26分許，停放
    於臺北市○○區○○路34號騎樓，為臺北市政府警察局萬華
    分局警備隊員警甲○○以受處分人所有車輛有違反道路交通
    管理處罰條例第56條第1項第4款之規定逕行製單舉發，該舉
    發通知單所載應到案日期為96年9月21日，原處分機關嗣以
    異議人逾越應到案期限60日以上繳納罰鍰或逕行裁決處罰者
    ，復認本件違規事實明確，遂於97年10月23日依道路交通管
    理處罰條例第56條第1項第4款、違反道路交通管理事件統一
    裁罰基準表規定，逕行裁處受處分人罰鍰1200元，上開裁決
    書於97年10月27日送達受處分人之戶籍地址即臺北市○○區
    ○○路34號，受處分人於97年11月10日具狀聲明異議。
三、受處分人聲明異議意旨略以：伊在康定路34號做生意多年，
    長期將代步之上開機車停放在康定路36號騎樓，收到罰單後
    才知道該處所已經被偷偷設立禁止機車之標誌，而該標誌竟
    朝向大樓的柱子並未朝外，一般人根本無法看到，伊實在無
    法甘服監理站所為之處分，為此聲明異議，請求撤銷原處分
    云云。
四、經查，依卷附聲明異議狀之意旨，受處分人固不諱言其所有
    車牌號碼ICD-040號重型機車係在上揭時間停放於前開裁決
    書所指地點之情，惟以前詞置辯，然查，臺北市○○區○○
    路34號至38號前「騎樓、人行道禁止停車」之標誌，確係由
    臺北市交通管制工程處所設置乙情，業經臺北市交通管制工
    程處97年12月5日北市交工程字第09735170700號函覆在卷（
    見本院卷第26頁）可憑，觀諸該禁止停車標誌之內容，係以
    箭頭符號指該標誌左右兩側均為「騎樓、人行道、SIDEWALK
    」，另以禁止停車標誌及拖吊車符號表現禁止停車之意，此
    有卷附現場禁停標誌設置及現場照片11紙（見本院卷第3頁
    反面至第5頁、第23頁至第24頁）可稽，自堪認上開指示牌
    即屬道路交通管理處罰條例第56條第1項第4款所指禁止停車
    標誌，且衡諸常情，該標誌既在禁止左右兩側「騎樓、人行
    道、SIDE WALK」停車，是其面向騎樓設置，並無可議，且
    觀諸該等照片可知，前開「騎樓、人行道禁止停車」之標誌
    係釘附於臺北市○○區○○路34號、36號前之交通號誌桿上
    ，且並未緊貼臺北市○○區○○路34號、36號大樓之柱上，
    依客觀情形觀之，該標誌應仍屬明顯而易見，且受處分人亦
    自承已於臺北市○○區○○路34號做生意多年，並非一般路
    過之人，益見，受處分人應無不知該標誌設置於該處之理，
    是受處分人前開所辯，已屬無憑，再衡諸證人即舉發本件違
    規情事之員警甲○○亦於本院審理中到庭結稱：受處分人於
    96年8月11日、同年8月12日於上開設立禁停標誌之處所停車
    被伊舉發，該禁停標誌係很久以前就設立，且受處分人在該
    處做生意應該知道，該禁停標誌本來有兩面，後來拆掉一面
    還剩下一面，但仍不影響舉發之效力等語（見本院卷第二一
    頁反面）明確。而員警掣單舉發違反道路交通管理處罰條例
    所列之違規事實，本質上為行政處分，係公務員基於職務上
    之權力，依法就特定之具體事件所為之具公法上效果之單方
    面行政行為，基於公務員為公法上行為具有公信力之原則，
    該行政行為當可被推定為真正，其據以依法處分之事實認定
    亦為正確無誤，且本院參諸證人甲○○警員與異議人間不僅
    未有任何怨隙，且係毫不相識之人，衡情證人應無設詞攀誣
    ，或虛構違規事實陷害受處分人之理，況警員執行公務時，
    本身即受有行政懲處責任之監督，且其到庭具結作證，更係
    以刑事責任擔保其證言之真實性，故證人甲○○警員之前開
    證述內容，應可採信。又交通違規行政爭訟之舉證責任原理
    ，應非如刑事案件中，必須超越任何合理懷疑，始可為有罪
    判決之嚴格程度，而係應與民事訴訟之舉證責任原理相類似
    ，亦即基本上應就行政機關與人民所各自主張有利於己之事
    實，分配其應盡之舉證責任，而非逕予準用刑事訴訟上之「
    無罪推定」原則，此觀諸行政訴訟法第136條，規定行政訴
    訟程序準用民事訴訟法第277條舉證責任分配原則之立法意
    旨，即可明瞭。基此，本件受處分人未對於本件執勤員警之
    舉發有誤，另行提出其他相關事證以供調查，且經查亦無任
    何證據，足資證明本件執勤員警確有違法、不當取締之情事
    ，故證人甲○○警員本其維護交通秩序、安全職責所為之
    本件舉發，自應受到合法、正確之推定。而受處分人雖以前
    詞置辯，惟受處分人坦認確有於前揭時間、停車於上開禁止
    停車之處所，而受處分人聲明異議之理由均不影響上開禁止
    停車標誌之效力，是受處分人所辯，均非可採，受處分人所
    有車牌號碼ICD-040號重型機車確有於上開時地在設有禁止
    停車標誌處所停車之違規行為，洵堪認定。
五、綜上所述，受處分人所有車牌號碼ICD-040號重型機車確有於
    上開時地在設有禁止停車標誌處所停車之違規行為，從而原
    處分機關乃依道路交通管理處罰條例第56條第1項第4款、違
    反道路交通管理事件統一裁罰基準表及處理細則第43條、第
    44條、第67條規定，裁處受處分人罰鍰1200元，核無不當，
    本件聲明異議為無理由，應予駁回。
六、據上論斷，應依道路交通案件處理辦法第十九條，裁定如主
    文。
中    華    民    國    97    年    12    月    16    日
                  交通法庭法  官  鄭昱仁
以上正本證明與原本無異。
如不服本裁定，應於送達後5日內，向本院提出抗告狀。
                          書記官  宋德華
中    華    民    國    97    年    12    月    16    日


司法院資訊處製作；財團法人民間司法改革基金會備份。
